`臺灣士林地方法院民事判決　　　　　　　　　　　　九十一年度訴字第一五三八號
　　原　　　告　加拿大光華國際商業銀行股份有限公司
　　　　　　　　　　　　　　6.
　　法定代理人　丁○○
　　　　　　　　　　　　　　6.
　　訴訟代理人　中國國際商業銀行
　　法定代理人　己○○
　　複　代理人　丙○
　　　　　　　　甲○○
　　被　　　告　乙○○
　　　　　　　　戊○○
右當事人間請求清償借款事件，本院於九十三年三月十八日言詞辯論終結，判決如下：
    主      文
被告應連帶給付原告加幣伍萬伍千元，及自民國九十年（
起至清償日止，如附表所示之利息。
訴訟費用由被告連帶負擔。
    事      實
甲、原告方面：
  一、聲明：如主文所示。
  二、陳述：
  （一）訴外人「鴻喜控股公司」（Hung His Holdings Ltd.下稱鴻喜公司）於
        一九九九年二月五日與原告簽訂額度為加幣二十萬元之借貸契約，向原告借
        款，並由被告乙○○、戊○○擔任連帶保證人。被告二人並於同日與原告簽
        立保證書，依該保證書第三條約定，保證人無條件保證及承諾負擔借款之本
        金、利息及有關借款人所負債務之應計費用等。鴻喜公司至二０００年一月
        十四日止，總計動用加幣一十六萬五千元。
        同意鴻喜公司積欠之借款展期十六個月，並以當時結欠之金額另簽新約，借
        款額度為加幣一十六萬五千元，借款期限至
  （二）鴻喜公司之借款本金於
        一年三月一日即逾期未繳，經原告以書面通知被告等逾期之事實及請求清償
        ，屢經催討，均未獲清償。原告乃於加國對鴻喜公司及被告起訴請求，經加
        國法院判決勝訴在案。惟因我法院認該國法院以公示送達方式對被告為審理
        ，不符民事訴訟法第四百零二條之規定，是原告乃撤回該宣告許可執行之聲
        請。
  （三）有關本件請求利息之利率，依原告與鴻喜公司於二０００年十二月七日所立
        借貸合約第三條（B）項：利率係以原告之基本利率加1﹪浮動利息。而本件
        請求以「加幣」作為給付之貨幣單位，乃因本件契約係於加拿大簽訂，交易
        過程全在加國發生，契約內明示借款額度為加幣，且未約定得以外幣償還，
        且本件適用之準據法為加國法律，故原告乃請求以加幣作為被告償還借款本
        金及利息之幣別。
  （四）依兩造保證書第四條約定，原告無先對被告等訴追及先處分擔保品之義務，
        原告得逕向被告等求償，另依保證書第二十條約定，被告即為主債務人，被
        告等自應負連帶清償之責。故原告爰依前揭借貸契約、保證書第三條及第二
        十條之約定，先就債權金額加幣一十六萬五千元中之部分本金，即加幣五萬
        五千元及本金加幣一十六萬五千元計算如附表所示之利息，請求被告連帶清
        償。
  三、證據：提出借款契約二紙、連帶保證書乙紙、起訴書二份（含英文影本及中文
      譯本）、帳卡記錄、借款展期通知函各一份（均影本）、加拿大英屬哥倫比亞
      高等法院判決二份（含英文正本及中文譯本）、原告銀行之基本放款利率變動
      表一份為證。
乙、被告乙○○方面：
    被告乙○○未於言詞辯論期日到場，復未提出書狀作任何聲明或陳述。
丙、被告戊○○方面：
  一、聲明：原告之訴駁回。
  二、陳述：被告戊○○雖於系爭保證書上簽名，但因簽約時並無被告戊○○委請之
      律師在場（當時在場之律師係被告乙○○之律師），依哥倫比亞省法律規定，
      該保證書應為無效。
  三、證據：提出卑詩省高等法院判決摘要及備忘錄各一份
    理      由
壹、程序方面：
  一、被告乙○○經合法通知，未於言詞辯論期日到場，核無民事訴訟法第三百八十
      六條所列各款情形，爰依原告之聲請，就被告乙○○部分，由其一造辯論而為
      判決。
  二、本件原告係加拿大公司，為外國法人，兩造所爭執者為清償借款之私法案件，
      核屬涉外民事事件。又被告二人均為中華民國國民國民，被告乙○○之住所在
      本院轄區，且本件訴訟於我國法院提起，故本院就此涉外民事事件，自有管轄
      權。再依涉外民事法律適用法第六條第一項之規定，法律行為發生債之關係者
      ，其成立要件及效力，依當事人意思定其應適用之法律。參諸兩造系爭保證書
      所載，兩造係合意以「大英哥倫比亞省法律」為準據法，是本件請求是否有據
      ，自應以上揭法律為斷，合先敘明。
貳、得心證之理由：
  一、原告起訴主張：原告與鴻喜公司於
      被告擔任連帶保證人。嗣鴻喜公司共計動支加幣一十六萬五千元。嗣原告同意
      鴻喜公司之欠款，自
      ０年十二月七日另簽新約，借款額度加幣一十六萬五千元，期限至
      一年六月七日止。詎鴻喜公司之借款本金於
      利息則自二００一年三月一日起即逾期，原告以書面通知被告請求返還，均未
      獲清償等事實，業據原告提出與所述相符之借款契約、保證書、借款展期通知
      函、起訴書、加拿大英屬哥倫比亞高等法院判決等影本為證，並為被告戊○○
      所不爭執；被告乙○○則經合法通知，既不於言詞辯論期日到場爭執，復未提
      出有利於己之主張或證據供本院斟酌，應堪認原告之主張為真實。
  二、被告戊○○雖辯稱：系爭保證書上簽名當時，並無其所委任之律師在場，該連
      帶保證書依當地哥倫比亞省法律規定，應為無效云云。惟查：該加國法律乃以
      不成文法為原則，故其法院判決即為依循先例。爰審酌被告戊○○所提出之該
      國判決先例意旨（Toronto Dominion Bankv.Rooke(1984)49B.C.L.R.168(B.C.
      C.A)；Royal Bank of Canada v.Hislop etal,(1989)39B.C.L.R.(2d)392(B.C
      .C.A)；Lloyds Bank Ltd v Bundy(1974)3 A11 E.R.75 4等），明示保證人得
      因缺乏獨立法律顧問而免除責任者，專以「銀行違反披露責任」或「不合理之
      理由」為抗辯者為限，且此抗辯是否成功，乃取決於個案之特定環境而定。衡
      之本件連帶保證契約，乃依從於鴻喜公司對原告所負之主債務而立，被告乙○
      ○又為鴻喜公司之負責人，被告二人簽約當時復為夫妻，就主債務人鴻喜公司
      之經營與債務情況，被告戊○○實並無無法知悉，而需仰賴原告揭露特定交易
      資訊之必要。且細繹系爭保證書之約定條款，亦僅為一般借貸保證之約定，並
      無何異常或不公平之處。況系爭連帶保證債務，原告亦已取得加拿大英屬哥倫
      比亞高等法院之勝訴判決，有該判決書之英文正本及中文譯本在卷可證，是系
      爭借貸及連帶保證契約之成立與效力，均難認有何與大英哥倫比亞省法律相違
      背之處，被告戊○○所為之抗辯並無理由，不足採信。
  三、從而，原告依前揭借貸契約、保證書第三條及第二十條之約定，先就債權金額
      加幣一十六萬五千元中之部分金額，即加幣五萬五千元及自民國九十年（
      二００一年）三月一日起至清償日止，如附表所示之利息，請求被告連帶清償
      ，核與大英哥倫比亞省法律規定並無不合，應予准許。
  四、據上論結，本件原告之訴為有理由，依民事訴訟法第七十八條、第八十五條第
      二項判決如主文。
中　　　華　　　民　　　國　　九十三　　年　　　三　　　月　　三十一    日
                                        臺灣士林地方法院民事第一庭
                                            法      官  陳靜芬
右為正本係照原本作成。
如對本判決上訴須於判決送達後廿日內向本院提出上訴狀。
中　　　華　　　民　　　國　　九十三　　年　　　四　　　月　　　七　　　日
                                            法院書記官  陳秀蘭
